臺灣橋頭地方法院民事判決
111年度訴字第764號
原      告  黃志生  
訴訟代理人  董亮谷  
被      告  蔡松霖  


            蔡忠成  


上列當事人間請求損害賠償事件，原告於刑事訴訟程序（本院刑
事庭110年度易字第110 號）提起附帶民事訴訟（110 年度附民
字第152 號），經刑事庭裁定移送前來，本院於民國111 年11月
24日言詞辯論終結，判決如下：
  主  文
被告蔡松霖應給付原告新台幣陸拾萬元，及自民國一一○年五月
二十四日起至清償日止，按週年利率百分之五計算之利息。
原告其餘之訴駁回。
本判決第一項於原告以新臺幣貳拾萬元供擔保後，得假執行。
原告其餘假執行之聲請駁回。
  事實及理由
壹、程序事項
一、被告蔡松霖、蔡忠成經合法通知，未於最後言詞辯論期日到
    場，核無民事訴訟法第386條所列各款情形，爰依原告之聲
    請，由其一造辯論而為判決。
二、按訴狀送達後，原告不得將原訴變更或追加他訴，但請求之
    基礎事實同一者，或不甚礙被告之防禦及訴訟終結者，不在
    此限，民事訴訟法第255 條第1 項第2款、第7款分別定有明
    文。本件原告起訴時聲明請求：被告蔡松霖應給付原告新臺
    幣（下同）210萬元，及自刑事附帶民事起訴狀繕本送達之
    翌日起至清償日止，按週年利率5%計算之利息。嗣於本院審
    理時，追加被告蔡忠成以及變更聲明請求：被告應連帶給付
    原告210萬元，及自刑事附帶民事起訴狀繕本及追加被告狀
    繕本送達之翌日起至清償日止，按週年利率5%計算之利息。
    經核原告請求之基礎事實同一，且不甚礙被告之防禦及訴訟
    終結者，合於前開規定，應予准許。
貳、實體事項
一、原告主張：兩造為朋友關係，被告蔡松霖明知其財力不足無
    力清償購車款項，竟意圖為自己不法所有而基於詐欺取財之
    犯意，於民國107年1月初某日在其母親即訴外人謝麗琴位於
    高雄市左營區不詳地址所經營麵店，向原告謊稱欲以新臺幣
    60萬元購買其所有車牌號碼0000-00號自用小客車（下稱系
    爭車輛），及移轉登記翌日以現金方式全額支付價金云云，
    致原告陷於錯誤而誤信被告蔡松霖確有付款之意願與能力，
    逕將系爭車輛於107年1月15日移轉登記至其所指定父親即被
    告蔡忠成名下。嗣被告蔡松霖未依約付款，被告蔡忠成幫助
    被告蔡松霖將系爭車輛質押予高發當舖借得40萬餘元用於清
    償家中債務，再於107年3月8日將系爭車輛以56萬元售與不
    知情之原興記汽車商行負責人即訴外人蘇川良，原告因此受
    有財產損害即售車款60萬元。系爭事件造成原告心情衝擊及
    精神損耗，以致表現失常，附低工作績效，影響工作能力，
    受有工作能力損失，以及徒增百萬負債利息致增加生活負擔
    所失利益，合計50萬元。另原告遭被告詐欺後，為避免妻子
    知悉此事，造成家庭夫妻失和，僅得另外貸款購車，因此增
    加龐大負債壓力，疲累不堪，甚且因擔心害怕東窗事發而夜
    夜難以入眠，後續更產生昏沉、恍神、情緒低落沮喪以及內
    心留有對人性黑暗、血汗錢財損失等傷痛之陰影等嚴重後遺
    症，為此請求精神慰撫金100萬元，是原告因被告共同侵權
    行為，共得請求210萬元。爰依民法184條、第185條、第193
    條、第195條第1項規定，提起本件訴訟等語，並聲明：㈠被
    告應給連帶付原告210萬元，及自刑事附帶民事起訴狀繕本
    及追加被告狀繕本送達之翌日起至清償日止，按週年利率5%
    計算之利息。㈡願供擔保，請准宣告假執行。
二、被告蔡松霖、蔡忠成經合法通知，未於言詞辯論期日到場，
    亦未提出書狀作何聲明或陳述。
三、本院得心證之理由
  ㈠按因故意或過失，不法侵害他人之權利者，負損害賠償責任
    ；故意以背於善良風俗之方法，加損害於他人者，負損害賠
    償責任；數人共同不法侵害他人之權利者，連帶負損害賠償
    責任；造意人及幫助人，視為共同行為人，民法第184 條第
    1項、第185條第1項前段及同條第2項各有明文。而民法第18
    5條第1項前段所謂之共同侵權行為，不以共同行為人間有意
    思聯絡為必要，苟各行為人之過失均為其所生損害之共同原
    因，即所謂行為關連共同，亦足成立共同侵權行為，若其中
    一人無故意過失，則其人不具備侵權行為之要件，即非侵權
    行為人，不負與其他具備侵權行為要件之人連帶賠償損害之
    責任。又民法第185條第2項所謂之幫助人，係指以積極的或
    消極的行為，對實施侵權行為人予以助力，使其容易遂行侵
    權行為之人，其主觀上須有故意或過失，客觀上對於結果須
    有相當因果關係，始須連帶負損害賠償責任（最高法院92年
    度台上字第1593號、101年度台抗字第493號裁判要旨參照）
    。
　㈡經查，原告主張上揭被告蔡松霖向原告佯稱過戶翌日現金付
    清購車款，使原告誤信其有相當資力而陷於錯誤，同意出售
    系爭車輛並辦理過戶讓被告蔡松霖取得系爭車輛所有權及支
    配權，因而致原告受有喪失系爭車輛所有權即市價行情相當
    於60萬元損害之事實，業經本院110年度易字第110號刑事判
    決判處被告蔡松霖有期徒刑10月，並經本院調閱上開刑事事
    件卷宗核閱屬實，堪信原告主張為真實。被告蔡松霖意圖為
    自己不法之所有，基於詐欺取財之犯意，詐騙原告取得系爭
    車輛所有權及支配權，自屬故意以背於善良風俗之方法加損
    害於原告，被告蔡松霖自應對原告負侵權行為損害賠償責任
    ，則原告依前揭規定，請求被告蔡松霖賠償60萬元，即屬有
    據。至被告蔡松霖將系爭車輛登記於被告蔡忠成名下，再將
    系爭車輛質押予高發當舖借得40萬餘元用於清償家中債務，
    嗣將系爭車輛以56萬元售與不知情之原興記汽車商行負責人
    即訴外人蘇川良等情，本院審酌被告蔡忠成為被告蔡松霖之
    父親，具有極為高度之信賴關係，難期被告蔡忠成得以預見
    被告蔡松霖可能作不法用途，且出借其名義登記之原因多端
    ，非必用於供作詐欺取財之不法目的，不得逕認被告蔡忠成
    有悖於善良風俗之行為，或出於故意或違反應盡注意義務之
    過失可言，且其主觀上亦難以遽認有幫助被告蔡松霖遂行侵
    權行為之故意或過失，揆諸前揭說明，被告蔡忠成自非侵權
    行為人，不負連帶損害賠償責任。
  ㈢原告另主張因被告蔡松霖前揭侵權行為，致其受有工作能力
    損失，以及徒增百萬負債利息致增加生活負擔所失利益，合
    計50萬元。惟其主張受有工作能力損失，充其量僅為工作效
    率低落，工作表現不如以往，而徒增負債利息致增加生活負
    擔，實係原告避免其配偶發現受到詐騙導致家庭失和，另行
    貸款購車作為避免家人發現之方法，尚非一般詐欺行為必然
    會產生之結果，難謂與被告蔡松霖之侵權行為有何因果關係
    ，故原告此部分主張難認有據。
　㈣原告另主張精神狀態及心理健康受侵害，因而請求精神慰撫
    金100 萬元。惟按受精神之損害得請求賠償者，以法律有明
    文規定者為限，如民法第18條、第19條、第194條、第195條
    、第979條、第999條等是。又不法侵害他人之身體、健康、
    名譽、自由、信用、隱私、貞操，或不法侵害其他人格法益
    而情節重大者，被害人雖非財產上之損害，亦得請求賠償相
    當之金額。民法第195條第1項前段亦有明定。我國民法對於
    受害人之「人格法益」受侵害，固得請求加害人給付精神慰
    撫金，然對於「財產法益」受侵害，自無請求慰撫金之特別
    規定。本件被告蔡松霖以詐騙之不法行為，係侵害原告之財
    產法益，然財產法益受侵害，依我國民法之規定，並不得據
    而請求精神慰撫金。從而，原告主張被告蔡松霖應賠償其精
    神慰撫金100萬元，於法無據，不應准許。
  ㈤綜上所述，本件原告依侵權行為法律關係請求被告蔡松霖給
    付60萬元，及自其刑事附帶民事起訴狀繕本送達被告蔡松霖
    之翌日起至清償日止，按週年利率5%計算之利息，為有理由
    ，應予准許。逾此範圍之請求，則無理由，應予駁回。
四、原告陳明願供擔保，請准宣告假執行。關於原告勝訴部分，
    經核並無不合，爰酌定如主文所示之相當擔保金額，併予以
    准許。至原告敗訴部分，其假執行之聲請，已失所依附，應
    併駁回之。
五、據上論結，本件原告之訴為一部有理由，一部無理由，依民
    事訴訟法第385條第1項前段、第79條、第390條第2項，判決
    如主文。
中　　華　　民　　國　　111 　年　　11　　月　　25　　日
                  民事第二庭  法　官　蔡牧玨
以上正本係照原本作成。
如對本判決上訴，須於判決送達後20日內向本院提出上訴狀。如
委任律師提起上訴者，應一併繳納上訴審裁判費。
中　　華　　民　　國　　111 　年　　11　　月　　25　　日
                              書記官　許婉真